【裁判字號】    89,訴,1437
【裁判日期】    900426
【裁判案由】    榮民就養
【裁判全文】
臺北高等行政法院判決                            八十九年度訴字第一四三七號
                              .
    原      告  甲○○
    被      告  行政院退除役官兵輔導委員會
    代  表  人  乙○○（主任委員）住同右
    訴訟代理人  丙○○
                厲以剛
右當事人間因榮民就養事件，原告不服行政院中華民國八十九年九月二十一日台八十
九訴字第二七七九四號再訴願決定，提起行政訴訟，本院判決如左：
  主  文
原告之訴駁回。
訴訟費用由原告負擔。
    事  實
一、事實概要：原告於民國八十八年十二月二十二日向被告申請就養，被告以原告八
    十六年自行政院主計處退休，支領新台幣（下同）九十四萬餘元，可享優惠利率
    ，依八十七年度綜合所得稅各類所得顯示，其利息及營利收入計二十萬餘元，配
    偶薪資及利息收入為三十五萬餘元，其夫妻年收入共五十五萬餘元，且其子女三
    人均已成年，年收入共九十一萬餘元，而其所稱房屋貸款二筆本金共三百五十二
    萬餘元，每月攤還支付一萬九千餘元，全戶平均每月所得已超過八十九年就養給
    與額度一二、四四四元，遂以八十九年一月十一日（八九）輔貳字第○○○五九
    號函復未准就養。原告不服，提起訴願、再訴願，均遭決定駁回，遂提起行政訴
    訟。
二、兩造聲明：
  (一)原告聲明：再訴願決定、訴願決定及原處分均撤銷，並准予就養。
  (二)被告聲明：駁回原告之訴。
三、兩造之爭點：原告申請就養，應否准許？
  (一)原告主張之理由：
    1.原告於八十六年自行政院主計處退休，因患有心臟病、高血壓等宿疾，加上年
      老體衰，平日即靠藥物維生。復因在大陸之胞姊即訴外人陳蓮香年近八十，生
      活條件惡劣，原告不忍其連基本養生送死之需，都無法自足，仍毅然負起扶養
      胞姊陳蓮香之責。又原告家人均任職於私人機構，值此經濟不景氣之際，隨時
      均有遭受裁員之危機。原告長子陳德澤長年失業在家，雖偶而打零工，自顧尤
      嫌不足，平日常靠原告接濟度日，此由目前陳德澤之健保仍依附於台北巿政府
      第六類之健保人口即明。而一向為家庭經濟支柱之次子陳德恩亦經常因身體不
      能適應而離職。長女陳美玲工作所得微薄，自給尤嫌不足，遑論撐起家中經濟
      ，八十九年六月三十日亦再度失業，目前仍待業中，惟現今經濟不景氣，謀職
      不易，原告一家人生活陷於困頓。凡此事實，亦經訴外人台北巿榮民服務處對
      原告作過就養榮民生活實況調查，足證原告生活確屬困窘。
    2.原告一家老小共計五人，而住所僅有十四坪，且屋齡近三十年，目前原告之子
      女均已長大成人，原告不得不縮衣節食，耗盡畢生積蓄，向訴外人中國信託商
      業銀行貸款三百多萬元購得一屋齡二十餘年、面積約二十坪之老舊房屋，藉以
      遮風避雨。原告因此每月必須負擔約七萬餘元之貸款，依被告八十八輔二字第
      一三八三三號書函所稱「房貸可核減所得」之文義，尤見被告之計算方式不當
      。原告全家綜合所得減去每月償債務，平均每人僅九千四百六十四元，低於被
      告公佈之最低就養標準一萬二千四百四十四元（現已調高為一萬三千一百元）
      。
  (二)被告主張之理由：
    1.依國軍退除役官兵就養安置辦法第三條規定，政府安置榮民就養，係以年老貧
      困或孤苦無依、生活無著榮民之救濟措施，以體能傷殘或年老無工作能力、生
      活困苦之榮民為對象。原告於八十六年七月十六日自行政院主計處退休，支領
      退休金暨保險金共九十四萬餘元，可享優惠存款。依其八十七年度綜合所得證
      明本人有二十萬餘元利息及營利收入，依前開辦法第五條第一項第三款、第四
      款、第六款及第二項規定，不合安置就養之條件。
    2.原告之子女三人均已成年具有謀生能力，彼等年收入合計九十一萬餘元，理應
      反哺孝養，如仍賴原告扶養，似有違倫常。而原告之配偶有薪資、利息收入約
      三十五萬餘元（原告及其配偶、子女之薪資、利息等收入有八十七年度綜合所
      得資料查詢表及所得稅核定通知書可稽），其家屬生活應可維持。
    3.原告所稱因購屋向銀行借貸三百多萬元債務，係屬原告之置產行為，既有置產
      行為，自不符合政府安置年老貧困或孤苦無依、生活無著榮民就養之宗旨。至
      原告稱其女於八十九年六月三十日再度失業云云，此與被告審核其申請時所附
      資料之所得證明並無關聯；況子女失業，並非榮民就養安置之必然條件。
    理  由
一、按「具有左列情形之一，符合本辦法就養安置標準者，得申請安置就養榮譽國民
    之家（以下簡稱榮家）。一、現役官兵因作戰受傷成殘退除役者。二、現役官兵
    因公致病成殘退除役者。三、退除役官兵因體能傷殘，失去工作能力，或年老生
    活無著者。」「退除役官兵申請安置就養，具有左列情形之一者，不予安置。．
    ．．三、支領一次退休金，足以維持其生活者。四、在公私金融機構有存款，每
    月利息所得，足以維持其生活者。．．．六、其配偶或子女有固定職業或支領月
    退休俸（金），有能力扶養足以維持其生活者。．．．」「前項各款所稱足以維
    持其生活者，係以每月平均收入超過當年榮家就養給與標準為準。」為國軍退除
    役官兵就養安置辦法第三條第一項，第五條第一項第三款、第四款、第六款及第
    二項所明定。依該辦法所定，可知政府安置榮民就養，係對年老貧困或孤苦無依
    、生活無著榮民所為之救濟措施，以體能傷殘或年老無工作能力、生活困苦之榮
    民為主要對象。
二、查原告於八十六年七月十六日自行政院主計處退休，支領一次退休金暨養老給付
    保險金共九四○、三一○元，享有優惠存款，自有房屋坐落台北市○○○路○段
    三九一巷八弄三十號三樓，其本人八十七年度有利息及營利所得二○二、○六○
    元利息及營利收入，而其配偶陳玉美在華興資訊股份有限公司任職，有薪資、利
    息收入三五六、六一九元，另其子女三人均已成年，其長子陳德澤有薪資及營利
    收入共一○七、六○七元，其次子陳德恩有薪資及利息營利收入等計五三九、八
    四七元，其長女陳美玲有薪資及利息收入三六五、八四三元之事實，有公務人員
    一次退休金證書、中央信託局公務人員保險處養老給付通知書、八十七年度綜合
    所得稅納稅證明書、各類所得資料歸戶清單、綜合所得稅各類所得資料查詢表及
    綜合所得稅核定通知書等件影本在原處分卷及再訴願卷可稽，並為原告所不爭執
    ；且依原告所稱，其長子係高職木工裝潢科系畢業，次子為元智大學資訊系畢業
    ，長女為致理商專國貿系畢業，足認原告之子女三人均具謀生能力，無須原告扶
    養，而原告之配偶有固定職業，其夫妻二人年收入合計逾五十五萬元，每人每月
    平均收入二萬餘元，遠超過八十九年度榮家就養給與標準一二、四四四元，生活
    應可維持，原告顯非年老貧困、孤苦無依、生活無著者，依前所述，自不符合申
    請就養之規定。
三、原告雖主張其因原住屋僅十四坪，向銀行貸款三百餘萬元另購買二十坪左右房屋
    ，每月須負擔約七萬餘元之貸款債務云云。惟查：
  (一)原告本自有房屋，再行購屋即為置產之行為，並不符合政府安置年老貧困或孤苦
    無依、生活無著榮民就養之宗旨，縱因而負擔購屋貸款，亦與原告並非年老生活
    無著不生影響。況其自承該屋所有權人及貸款者均為其子陳德恩，並非原告，自
    無以繳納陳德恩之貸款，主張其生活困窘可言。
  (二)被告輔貳字第一三八三三號書函係就原告八十八年八月九日陳情，說明原告子
    女均成年，僅以二口計算，夫妻二人每月平均收入為四萬餘元，房屋貸款係其子
    陳德恩，陳德恩每月平均收入三萬餘元，以三口計共七萬餘元，扣除房屋貸款，
    每人每月平均收入為一萬八千餘元，亦超過榮民就養給與甚多，並非明示房屋貸
    款可核減所得。
  (三)原告之公教貸款每月攤還本息二、八六○元，有中央公教輔建住宅貸款全部資料
    查詢單影本在卷可稽，原告夫妻二人年收入逾五十五萬元，縱可減除該項貸款三
    四、三二○元（2860 *12=34320），每人每月平均收入亦逾二萬元，仍超過八十
    九年度榮家就養給與標準一二、四四四元。
  (四)至於原告所稱其尚需扶養在大陸年近八十歲之胞姊，而家人皆服務於私人機構，
    隨時有失業危機，長子終年失業，偶而打零工，靠原告接濟度日，次子於八十八
    年六月間因身體不能適應離職失業，長女陳美玲於八十九年六月三十日亦失業，
    收入再度減少，全家淨所得低於就養給與云云，核非可申請就養安置之必然條件
    ，其主張均無可採。
  (五)從而原處分以原告申請就養時不符規定否准所請，訴願決定予以維持，均無違誤
    ，原告徒執前詞，聲請撤銷，為無理由，應予駁回。又原告嗣如再有符合就養申
    請規定情形，亦得另為申請，併予敘明。
四、據上論結，本件原告之訴為無理由，依行政訴訟法第九十八條第三項前段，判決
    如主文。
中      華      民      國     九十     年      四      月    二十六    日
                          臺北高等行政法院  第一庭
                                            審判長  法  官  鄭忠仁
                                                    法  官  林金本
                                                    法  官  楊莉莉
右為正本係照原本作成。
如不服本判決，應於送達後二十日內，向本院提出上訴狀並表明上訴理由，如於本判
決宣示後送達前提起上訴者，應於判決送達後二十日內補提上訴理由書（須按他造人
數附繕本）。
中      華      民      國     九十     年      四      月    二十七    日
                                                    書記官  黃舜民


司法院資訊處製作；財團法人民間司法改革基金會備份。
